【裁判字號】    99,交易,10
【裁判日期】    990409
【裁判案由】    過失傷害
【裁判全文】
臺灣臺北地方法院刑事判決              99年度交易字第10號
公  訴  人  臺灣臺北地方法院檢察署檢察官
被      告  甲○○
上列被告因過失傷害案件，經檢察官聲請簡易判決處刑（98年度
偵字第16087號），本院受理後（98年度北交簡字第1274號），
認不宜逕以簡易判決處刑，改依通常程序審理，並判決如下：
    主  文
甲○○因過失傷害人，處有期徒刑貳月，如易科罰金，以新臺幣
壹仟元折算壹日。
    理  由
一、甲○○於民國97年12月30日13時11分許，在臺北市○○區○○路251號前，開啟其已停放於上開路段路邊停車格內之車
    牌號碼DV-9608號自用小客車左前車門時，疏未注意其左後
    方有無其他來車，並讓其先行，即貿然打開車門，適丙○○
    騎乘車牌號碼BLJ-716號普通重型機車行至甲○○的左前車
    門旁時，因甲○○突然開啟車門，丙○○反應不及往左側傾
    倒，機車卡入上開汽車左前車門下緣，丙○○之右腳掌遭該
    左前車門壓夾，使其因而受有右腳開放性蹠骨骨折，左臉、
    頭皮及頸挫傷等傷害。甲○○肇事後，於未被有偵查犯罪職
    權之機關或公務員發覺前，留在現場向據報到場處理之臺北
    市政府警察局中山分局警員楊易青坦承為肇事者而自首接受
    裁判。
二、案經甲○○自首、丙○○訴由臺灣臺北地方法院檢察署檢察
    官偵查後聲請簡易判決處刑。
    理  由
壹、證據能力事項:
    按被告以外之人於審判外之陳述，雖不符刑事訴訟法第159
    條之1 至第159 條之4 之規定，而經當事人於審判程序同意
    作為證據，法院審酌該言詞陳述或書面陳述作成時之情況，
    認為適當者，亦得為證據；當事人、代理人或辯護人於法院
    調查證據時，知有刑事訴訟法第159 條第1 項不得為證據之
    情形，而未於言詞辯論終結前聲明異議者，視為有前項之同
    意，刑事訴訟法第159 條之1 、第159 條之5 第1 項、第2
    項分別定有明文。經查，本判決下列所引用之被告以外之人
    於審判外之陳述，檢察官、被告於原審及本院言詞辯論終結
    前均未聲明異議，本院審酌上開證據資料製作時較無人情施
    壓或干擾，亦無不當取供，及證明力明顯過低之瑕疵，認以
    之作為證據應屬適當，故揆諸前開規定，認前揭證據資料有
    證據能力，合先敘明。
貳、認定本件犯罪事實所依憑之證據及理由:
一、訊據被告甲○○固坦承於前揭時間，在臺北市○○區○○路
    251號前，曾開啟其停放於上開路段路邊停車格內之車牌號
    碼DV-9608號自用小客車左前車門，以及告訴人於其車旁倒
    地受有上述傷害等情不諱，惟矢口否認有何過失傷害之犯行
    ，並辯稱:我開車門入車內拿雨傘，案外人乙○○停在我左
    側約相距1公尺處，因乙○○要倒車停入我後方的停車格，
    我把門拉回只剩約15公分左右而已。告訴人從二車中間之縫
    隙騎乘機車過來時，為了閃避乙○○倒車而滑倒，在我的停
    車格裡撞到我的車門把車門撞開云云。惟查:
  (一)告訴人於上揭時、地，騎乘機車經過被告車旁時，因被告突
    然開啟車門，致其所騎乘之機車往左側傾倒，機車卡入被告
    上開自用小客車之左前車門下緣處，右腳掌遭上開自用小客
    車之左前車門下緣壓夾，因而受有右腳開放性蹠骨骨折，左
    臉、頭皮及頸挫傷等傷害等情，業據證人即告訴人丙○○於
    本院審理時結證稱:我是騎車經過由敦北往建國方向走，乙○○的車停在被告左側前方一點點處，二車相距約1公尺，
    我騎到被告車子旁邊的時候，被告的車門原來是密合狀態，
    但他突然開車門，他的車門卡到我右腳背，車卡在車門下。
    我被壓在我的機車下等語在案，且有告訴人丙○○所提出之
    馬偕紀念醫院台北院區於98年3月17日所開立之乙種診斷證
    明書一紙（參偵字第16088號卷第19頁，內載丙○○經診斷
    結果有右足開戶性蹠骨骨折，左臉、頭皮及頸之挫傷），及
    現場圖、道路交通事故補充資料表、道路交通事故調查報告
    表、現場照片等在卷可稽（參他字第3951號第33-34、38-41
    、43-49頁、偵字第16088號卷第36頁）。而依上開卷附現場
    圖、現場照片及道路交通事故補充資料表所示（參他字卷第
    3951號卷第33-34、43-49頁），車牌號碼DV-960 8號自用小
    客車確實係停放於停車格內，另告訴人所騎乘之車牌號碼BL
    J-716號普通重型機車往左側斜向傾倒（車頭距被告的汽車0
    .3公尺，車尾距離被告汽車約0.9公尺），機車右側腳踏板
    處斜卡在被告的前開自用小客車左前車門下緣（他字卷照片
    編號2、6），車頭已過左前車門，左右後視鏡均破裂，左後
    照鏡落在倒地之機車左前方不遠處（他字卷照片編號6），
    右後照鏡則已折斷並彈至被告車輛前方停車格之邊線旁（照
    片編號2）。被告車輛之左前車門壓夾之機車部位，適為告
    訴人放置右前腳掌之腳踏板處。又依上開編號2照片及補充
    資料表所示被告的汽車左前車門僅於門下緣處有擦撞痕，車
    門外側並無擦撞痕跡，顯見車門外側並未擦撞到告訴人的機
    車。而依卷附之現場圖及照片所示，在汽車左前門與左後門
    中間交接處左側道路上，留有機車倒地後之刮地痕，長約1
    公尺（參偵字第16088號卷第36頁垂直線部分），刮地痕終
    止點距離汽車左側外緣約僅有0.6公尺。顯見告訴人當時偏
    靠停車格邊線騎乘，且非常接近被告的汽車。若被告係在證
    人乙○○臨停於左側前，已開啟左前車門，告訴人自後方行
    駛而來，自當可明確判明，告訴人當無可能如此偏靠被告的
    車身騎乘。因此，本院依據現場所留存之上開各項跡證，認
    證人丙○○所述:係被告突然開啟車門等語，應與事實相符
    ，而可採信。至於證人丙○○雖另證稱:是先遭壓夾到右腳
    掌，機車始行倒地云云。但查，現場在被告車輛之前後車門
    中間交接處附近的外側車道上留有機車之倒地刮地痕1公尺
    ，顯見該機車係先往左側倒地往前滑行至汽車左前車門下，
    右腳掌因剛好放置在腳踏板上，因而遭壓夾受傷。而非其右
    腳掌直接遭左前車門壓夾後始行倒地。證人丙○○此部分之
    證詞，應係因車禍發生時間短促，加上腳部疼痛，而記憶錯
    誤所致，附此敘明。
  (二)被告雖執上詞置辯。惟查:
  (1)證人乙○○於本院99年3月26日審理時結證稱:我去找停車位
    。我在對向看到停車位，我先迴轉回來，超過停車格，剛好
    停在被告的旁邊，距離被告約1米半至2米的距離。當時被告
    的車子是停在停車格裡面，方向是往西等語。參諸現場圖所
    示，機車當時橫躺於外側車道上，後輪距離被告汽車左側車
    身之距離為0.9公尺。足認證人乙○○於本件車禍事故發生
    前，為停入被告後方停車格，確曾將其所駕駛之SD-1066號
    汽車平行臨停於距被告的汽車左側至少約有1公尺遠之外側
    車道上。惟證人乙○○於告訴人騎車駛至被告的汽車旁時，
    是否已開始進行倒車部分，證人乙○○於上開審理期日亦結
    證稱:我看到後面的紅綠燈已經變綠燈，我沒有倒車，停在
    被告的旁邊。那時候我往後看，我沒有注意到發生什麼事情
    。我只聽到碰一聲。我下車一看，被害人已經躺在我的右前
    輪旁邊，機車就卡在被告車門下面等語。核與證人丙○○所
    證述:乙○○的車輛是靜止狀態，尚未倒車等語相符。而卷
    附之現場圖及現場照片亦均無關於證人乙○○當時所駕車輛
    之任何紀錄。自難徒以被告之片面所述，遽認證人乙○○當
    時已有倒車之行為。
  (2)被告於本院審理復一再質疑告訴人曾撞到證人乙○○的汽車
    後保險桿而滑倒云云。但查，此不唯業據證人乙○○、丙○○二人堅詞否認在案。參以卷附告訴人的機車車頭亦無明顯
    的撞擊痕跡（參他字第3951號卷第66頁）。且被告於甫發生
    車禍後，在馬偕醫院製作於談話紀錄時陳稱:我當時開啟車
    門約15公分，該機車並沒有與SD-1606號自小客車發生碰撞
    等語（參他字第3951號卷第37頁）。是被告此部分之辯解，
    亦屬個人猜測之詞，不足採信。
  (三)綜上各項證據，本院認為本件車禍事故之發生，係導因於被
    告在告訴人騎車經過時，突然開啟停於停車格內車輛之左前
    車門，致告訴人反應不及往左倒地，機車瞬間卡入被告車輛
    的左前車門下緣，壓夾到告訴人之右腳掌，使告訴人因而受
    有右腳開放性蹠骨骨折，左臉、頭皮及頸挫傷等傷害。
  (四)按汽車臨時停車或停車，開啟或關閉車門時，應注意行人、
    其他車輛，並讓其先行，道路交通安全規則第112條第3項定
    有明文。本件被告停車於路邊停車格內，於開啟車門時，自
    應注意有無後方來車或行人。被告復領有適當之駕駛執照，
    其對於上開規定自當知之。衡諸當時狀況，時值日間有自然
    光線、天氣雨，視距良好，客觀上並無不能注意之情事。其
    竟未注意於此，於告訴人自其後方行駛而來時，貿然開啟車
    門，致告訴人反應不及而往左側倒地，卡入車門下，因而受
    有上述之傷害，其就本件車禍事故之發生，確有過失，且與
    告訴人之上開傷害結果有相當因果關係。本案前經臺北市車
    輛行車事故鑑定委員會鑑定及臺北市車輛行車事故鑑定覆議
    委員會鑑定覆議結果，亦同認被告開啟車門未注意來往車輛
    為本件車禍事故之肇事原因，告訴人及證人乙○○均無肇事
    因素。此有臺北市車輛行車事故鑑定委員會鑑定意見書（參
    他字第3951號卷第28-30頁）及臺北市車輛行車事故覆議鑑
    定委員會鑑定覆議意見書（附於本院卷內）在卷可稽。
  (五)綜上，本件被告過失傷害之犯行，事證明確，洵堪認定，應
    依法論科。
二、核被告被告所為，係犯刑法第284條第1項前段之過失傷害罪
    。被告於肇事後留在現場，報案人或勤務中心轉來資料並未
    報明肇事人姓名，處理人員前往傷者就醫之醫院處理時，肇
    事人在場，並當場承認為肇事人等情，有員警楊易青所制作
    之道路交通事故肇事人自首情形紀錄表1紙附卷可證（參他
    字第3951號卷第42頁），是警察接獲報案時，顯然不知何人
    為肇事者，甚為灼然，則被告已合於刑法第62條前段之自首
    要件，依法減輕其刑。爰審酌本件車禍事故之發生，其肇事
    之原因在於被告貿然開啟車門所致，告訴人受有右腳掌蹠骨
    骨折，其所受之傷勢不輕，被告車禍發生後迄未賠償告訴人
    之損害，以及其智識程度、品行等一切情狀，量處如主文所
    示之刑，並諭知易科罰金之折算標準。
據上論斷，應依刑事訴訟法第452條、第284條之1、第299條第1
項前段，刑法第284條第1項前段、第62條前段、第41條第1項前
段，刑法施行法第1條之1，判決如主文。
本案經檢察官蔡彥守到庭執行職務。
中    華    民    國    99    年    4     月    9     日
                  交通法庭  法  官  李桂英
上正本證明與原本無異。
如不服本判決，應於判決送達後10日內（應抄附繕本）向本院提
出上訴狀（上訴書狀應敘述具體理由。上訴書狀未敘述上訴理由
者，應於上訴期間屆滿後20日內補提理由書於原審法院。）。告
訴人或被害人如對於本判決不服者，應具備理由請求檢察官上訴
，其上訴期間之計算係以檢察官收受判決正本之日期為準。
                            書記官  嚴君珮
中    華    民    國    99    年    4     月    9     日
附錄本案論罪科刑法條全文:
中華民國刑法第284條
（過失傷害罪）
因過失傷害人者，處6月以下有期徒刑、拘役或5百元以下罰金，
致重傷者，處1年以下有期徒刑、拘役或5百元以下罰金。
從事業務之人，因業務上之過失傷害人者，處1年以下有期徒刑
、拘役或1千元以下罰金，致重傷者，處3年以下有期徒刑、拘役
或2千元以下罰金。

司法院資訊處製作；財團法人民間司法改革基金會備份。
